【裁判字號】    98,訴,134
【裁判日期】    980428
【裁判案由】    毒品危害防制條例
【裁判全文】
臺灣桃園地方法院刑事判決               98年度訴字第134號
公  訴  人  臺灣桃園地方法院檢察署檢察官
被      告  丙○○
                    （現在臺灣桃園看守所龍潭女所羈押中）
選任辯護人  紀亙彥律師
上列被告因違反毒品危害防制條例案件，經檢察官提起公訴（97
年度偵字第20638號），本院判決如下：
    主  文
丙○○販賣第三級毒品，處有期徒刑伍年貳月，扣案之門號0000
000000 號SIM 卡壹張、第三級毒品愷他命拾參包（驗餘總淨重
玖點玖貳捌公克）均沒收，未扣案之販賣毒品所得新臺幣壹仟元
沒收，如全部或一部不能沒收時，以其財產抵償之；又販賣第三
級毒品，處有期徒刑伍年貳月，扣案之門號0000000000號SIM 卡
壹張、第三級毒品愷他命拾參包（驗餘總淨重玖點玖貳捌公克）
均沒收，未扣案之販賣毒品所得新臺幣壹仟元沒收，如全部或一
部不能沒收時，以其財產抵償之；又販賣第三級毒品未遂，處有
期徒刑參年，扣案之門號0000000000號SIM 卡壹張、第三級毒品
愷他命拾參包（驗餘總淨重玖點玖貳捌公克）均沒收。應執行有
期徒刑捌年，扣案之門號0000000000號SIM 卡壹張、第三級毒品
愷他命拾參包（驗餘總淨重玖點玖貳捌公克）均沒收，未扣案之
販賣毒品所得新臺幣貳仟元均沒收，如全部或一部不能沒收時，
以其財產抵償之。
其餘被訴販賣第三級毒品部分無罪。
    事  實
一、丙○○明知愷他命（Ketamine）係毒品危害防制條例第2 條
    第2 項第3 款所規定之第三級毒品，依法不得販賣，仍基於
    販賣第三級毒品營利之犯意，以其所有門號0000000000號行
    動電話作為販賣愷他命之聯絡工具，供欲向其購買愷他命之
    乙○○與其聯絡之用，乙○○分別於民國97年9 月18日18時
    38分16秒、同年月19日18時22分8 秒，以其所有門號000000
    0000號行動電話，撥打丙○○上開行動電話聯絡購買第三級
    毒品愷他命，並均於丙○○應允並指定至其位於桃園縣平鎮
    市○○街48巷42號3 樓住處交易後，乙○○旋依約至丙○○
    上開住處，均由丙○○以每包新臺幣（下同）500 元之代價
    ，各次均販售兩包共1,000 元之愷他命予乙○○。嗣因乙○○於97年9 月19日施用部分向丙○○購得之愷他命後，經父
    母勸導至桃園縣政府警察局中壢分局興國派出所自首，供出
    其施用之第三級毒品愷他命係向丙○○購得，乃在警方授意
    下，由乙○○於同日23時57分10秒，以其所持上開門號行動
    電話撥打予丙○○上開門號行動電話，佯裝欲如之前習慣向
    丙○○購買第三級毒品愷他命，適丙○○與友人在桃園縣中
    壢市○○○路○ 段525 號中央健康保險局北區分局附近友人
    住處，遂與乙○○相約在中央健康保險局北區分局前交易。
    翌（20）日凌晨零時許，乙○○及員警吳君龍先到上開相約
    地點等候，由乙○○再於20日凌晨零時37分6 秒撥打丙○○
    上開行動電話，告知其已到約定地點，丙○○則乘坐不知情
    之友人丁○○所駕駛車號6U-2870 號自用小客車並搭載不知
    情之戊○○一同前來，抵達後，乘坐在右前座之丙○○即將
    車窗搖下，乙○○及員警吳君龍見狀即走至該自小客車右前
    座車門外，由乙○○向丙○○稱：我要東西，並交付警方備
    妥之1,000 元鈔票予丙○○，丙○○收下後，旋交付第三級
    毒品愷他命2 包（共淨重1.51公克，因鑑驗使用0.012 公克
    ，驗餘共淨重1.498 公克）予乙○○，甲○○○○旋以現行
    犯逮捕丙○○而未遂，當場並扣得上開交易之愷他命2 包及
    自丙○○身上掉出供其販賣所用之第三級毒品愷他命11包（
    共淨重8.44公克，因鑑驗使用0.010 公克，驗餘共淨重8.43
    公克），暨丙○○所有供聯繫販賣上開毒品所用之門號0000
    000000 號SIM 卡1 張。
二、案經桃園縣政府警察局中壢分局移送臺灣桃園地方法院檢察
    署檢察官偵查起訴。
    理  由
甲、有罪部分：
壹、證據能力部分：
一、本件查獲被告過程係經警方誘捕偵查而非陷害教唆，且被告
    為現行犯，警方對被告所為之逮捕、搜索及扣押程序，並無
    違法：
（一）所謂「陷害教唆」者，係指行為人原不具犯罪之故意，純
      因司法警察之設計教唆，始萌生犯意，而實施犯罪構成要
      件之行為而言。因係以引誘或教唆犯罪之不正當手段，使
      原無犯罪故意之人萌生犯意而實施犯罪行為，再蒐集犯罪
      證據，而予以逮捕偵辦，手段顯然違反憲法對於基本人權
      之保障，且已逾越偵查犯罪之必要程度，對於公共利益之
      維護並無意義，因此所取得之證據資料，應不具有證據能
      力。至刑事偵查技術上所謂之「釣魚」者，則指對於原已
      犯罪或具有犯罪故意之人，以設計引誘之方式，使其暴露
      犯罪事證，而加以逮捕或偵辦者而言。「釣魚」純屬偵查
      犯罪技巧之範疇，並未違反憲法對於基本人權之保障，且
      於公共利益之維護有其必要性存在，故依「釣魚」方式所
      蒐集之證據資料，非無證據能力（最高法院93年度臺上字
      第1868號判決意旨參照）。
（二）本件被告於97年9 月20日凌晨1 時許為警查獲之前，已與
      乙○○交易毒品2 次，業經證人乙○○於警詢、偵查及本
      院審理時迭次證述綦詳（詳如後述），且證人乙○○於97
      年9 月19日23時57分10秒撥打電話給被告時，僅問被告在
      何處，被告回稱在健保局附近，證人乙○○隨即掛掉電話
      ，證人乙○○到達上址中央健保局北區分局時，又於翌（
      20）日凌晨零時37分6 秒撥打電話予被告告知其到了，經
      證人乙○○於本院審理時證述明確（本院卷第139 頁），
      基此，若非先前渠等2 人間確有毒品之交易，被告豈會如
      此信任乙○○，於接獲乙○○僅詢問人在何處之電話後即
      攜帶第三級毒品愷他命毒品前往約定地點，且證人乙○○
      及陪同至現場之員警吳君龍均於審理中證稱：被告至相約
      地點後，乙○○有交付現金1,000 元予被告，被告即交付
      愷他命2 包予乙○○等情，詳如後述，足見被告自始即有
      販賣毒品之故意，並非因警方安排交易機會，始形成販賣
      毒品之犯意，從而本件應屬合法之「誘捕偵查」，而非「
      陷害教唆」。
（三）又按現行犯，不問何人得逕行逮捕之。因持有兇器、贓物
      或其他物件或於身體、衣服等處露有犯罪痕跡，顯可疑為
      犯罪人者，以現行犯論；檢察官、檢察事務官、司法警察
      官或司法警察逮捕被告、犯罪嫌疑人或執行拘提、羈押時
      ，雖無搜索票，得逕行搜索其身體、隨身攜帶之物件、所
      使用之交通工具及其立即可觸及之處所；刑事訴訟法第88
      條第1 項、第3 項及同法第130 條分別定有明文。本件被
      告在為警查獲之前，已有販賣毒品營利之犯意，而證人乙○○因向警方供出毒品來源並同意配合警方查緝，經警授
      意其撥打被告之行動電話，以佯稱欲購買愷他命約至上址
      中央健康保險局北區分局交易毒品，被告既依約前往，且
      於乙○○交付1,000 元後，隨即取出愷他命予乙○○，足
      認警方已有客觀事實懷疑被告為販賣及持有毒品之現行犯
      ，警方上開逮捕程序自屬合法，從而其逮捕被告後，扣押
      上開交易之2 包愷他命及自被告身上自行掉落之11包愷他
      命，該扣押程序當亦屬合法，所扣得之愷他命13包均有證
      據能力。
二、證人乙○○於警詢中之陳述有證據能力：
    按被告以外之人於審判外之言詞或書面陳述，除法律有規定
    者外，不得作為證據，刑事訴訟法第159 條第1 項固定有明
    文。惟被告以外之人於檢察事務官、司法警察官或司法警察
    調查中所為之陳述，與審判中不符時，其先前之陳述具有較
    可信之特別情況，且為證明犯罪事實存否所必要者，得為證
    據，刑事訴訟法第159 條之2 亦有明文，此為同法第159 條
    第1 項所稱「法律有規定」，而為傳聞法則之例外。至本條
    所指「與審判中不符」，包括其陳述自身前後之不符（其前
    甚為詳細，於後則簡略，亦屬於此），及與審判中其他證據
    相齟齬，導致關於「主要事實」應為相異認定者而言。是此
    之「不符」，自係指實質不符之陳述而言，是與主要事實無
    關之僅一字一句之不符，固不論矣，即使為一部不符，然倘
    該不符者係屬可分，亦應認為僅此一部之不符，有本條之適
    用，而非可藉此擴及其先前陳述之全部範圍。查證人乙○○
    於警詢中所為之陳述，其性質屬傳聞證據。惟其係親自與被
    告聯絡購買愷他命之人，其於警詢時對於所親自經歷之向被
    告購入愷他命之時間、毒品交易之方式及地點、購買毒品之
    金額等事實之陳述均較明確，且於警詢之陳述距案發時日較
    近，以本案情況而言，自以警詢當時記憶較為深刻，不致因
    時隔日久而遺忘案情，且較無來自被告甚或施用毒品圈之壓
    力而出於虛偽不實之指證，或事後串謀而故為迴護被告之機
    會，此外，復有通聯紀錄可資佐證，又無其他證據證明證人
    乙○○之警詢筆錄有受污染而不宜作為證據之瑕疵，是其等
    陳述具有可信之特別情況，且為證明被告犯罪事實存否所必
    要，本院認依刑事訴訟法第159 條之2 規定具有證據能力，
    被告之選任辯護人認證人乙○○於警詢中所為陳述並無證據
    能力，尚非可採。
三、證人乙○○於偵查中之陳述有證據能力：
    證人乙○○於偵查中供前具結所為之陳述（有結文附於偵查
    卷可稽，見偵查卷宗第110頁），係檢察官依法訊問，復無
    其他事證足資認定其等於檢察官訊問時有受違法取供情事，
    並無何特別不可信之情況，依刑事訴訟法第159 條之1第2項
    之規定自亦有證據能力，被告之選任辯護人認證人乙○○於
    偵查中具結後所為陳述無證據能力，實不足採。
四、至本件認定事實所引用之卷內其餘卷證資料（包括文書證據
    及物證），並無證據證明係公務員違背法定程序所取得，被
    告及辯護人於審判程序中復均未於言詞辯論終結前表示異議
    ，且卷內之文書證據及物證，亦無刑事訴訟法第159 條之4
    之顯有不可信之情況與不得作為證據之情形，則依刑事訴訟
    法第159 條之5 之規定，本件認定事實所引用之所有文書證
    據及物證，均有證據能力，合先敘明。
貳、實體部分：
一、訊據被告固然承認門號0000000000號行動電話確係其所申辦
    使用，且認識乙○○等事實，惟矢口否認有販賣第三級毒品
    愷他命之犯行，辯稱：伊沒有於97年9月18日、同月19日販
    賣愷他命予乙○○，而同月20日為警查獲該次伊亦無販賣愷
    他命予乙○○之意圖，到中央健康保險局北區分局前，是戊○○幫伊接聽電話，伊只是跟去而已，在查獲現場伊沒有向
    乙○○收錢，也沒交付愷他命予乙○○云云。被告之選任辯
    護人為其辯護稱：（一）證人乙○○於警詢中稱最近一次跟
    被告購買愷他命係97年9 月17日18時30分許，然經鈞院調取
    被告與乙○○上開門號手機通聯紀錄後，查得97年9 月17日
    乙○○並無與被告電話聯繫之紀錄，足證證人乙○○所稱該
    日有向被告購買愷他命一節並非事實；（二）又證人乙○○
    於97年9 月19日警詢筆錄中稱最近一次向被告購買愷他命係
    於97年9 月17日，嗣於第二次製作之警詢筆錄亦全未提及有
    97年9 月19日向被告購買愷他命一事，卻於偵查及審理中證
    稱有於97年9 月19日向被告購買愷他命，證人之記憶豈有距
    離案發時日越遠反而越清楚之理，應不得單憑證人不實之指
    述而入被告於罪。（三）97年9 月20日凌晨1 時許，被告雖
    有到與證人乙○○相約之中央健康保險局北區分局見面，惟
    證人乙○○撥打之電話並非被告接聽，係戊○○接聽，證人
    乙○○也證稱電話中並沒有談到價錢、數量，可見被告至相
    約地點之前並未與乙○○達成買賣愷他命之合意，到達約定
    地點之後，已有警方人員監控，被告尚未收取金錢，亦未交
    付愷他命予乙○○即被逮捕，且遭警方拉下車，以致身上物
    品散落一地，是該日並未完成交易，應屬未遂云云。惟查：
（一）證人乙○○於警詢中供稱：「（問：你至派出所交出何物
      ？）我交出2 小包愷他命」、「（問：你所持有愷他命係
      何時、何地、向何人購買？價格若干？）我於97年9 月17
      日18時30分許，獨自騎車前往桃園縣平鎮市○○街48巷42
      號3 樓，向一位綽號「辣妹仔」之人購買2 包愷他命，每
      包500 元，2 包共1,000 元」、「（問：將上開毒品賣給
      你之人真實姓名、年籍？聯絡電話？）我不知道她真實姓
      名年籍，只知道綽號叫「辣妹仔」，是一個年輕女孩，聯
      絡電話是0000000000號」、「（問：共向她購買幾次？交
      易地點？）共買十幾次，在中壢市○○路世紀廣場前有4
      、5 次，在中壢市○○路上超商前交易有5 次，在平鎮市
      ○○街48巷42號3 樓交易有7 、8 次，最近一次是於97年
      9 月17日18時30分許，我獨自騎車前往平鎮市○○街48巷
      42 號3樓購買」、「（問：每次購買多少愷他命？）我都
      是購買1,000 元至2,000 元，每包500 元」、「（問：是
      否願意配合警方約出綽號辣妹仔之人，讓警方順利查獲到
      案？）我願意帶同警方前往取締」、「（問：是否願意打
      電話約綽號辣妹仔之人出來？）願意」（見上開偵查卷宗
      第49至50頁），嗣其約出被告交易愷他命，經警方逮捕被
      告後，證人乙○○於警詢中供稱：「（問：警方於97年9
      月19日凌晨1 時許，在中壢市○○○路○段525 號前查獲
      被告販賣毒品給你，當時情形？）當時我配合警方以我本
      人行動電話0000000000號撥打被告行動電話00000000 00
      號，佯稱再向辣妹仔購買愷他命，她約我在中壢市○○○
      路○ 段525 號（中央健保局）前交易，當時是丁○○駕駛
      車號6U-2870 號自小客車，右前座是被告，後座乘坐的是
      戊○○，該車停到我右前方，被告搖下車窗，我就直接拿
      1,000 元給被告，她就將兩小包愷他命交給我，在場埋伏
      之警員立即表明身分，將被告拉下車，從他身上掉落數包
      愷他命」、「（問：警方查獲之丙○○是否就是綽號辣妹
      仔之女子，並經由她販賣愷他命給你？）經我當場指認是
      她沒錯」、「（問：現場查獲之現金1,000 元是何人的？
      ）是警方在所內影印存證，並交給我作為交易之用」（見
      上開偵查卷宗第52頁）；於偵查中證稱：「（問：跟誰買
      毒品？）跟被告買，我以0000000000號行動電話跟她聯絡
      ，她的手機門號就是警詢中所稱的那支門號」、「（問：
      當時警詢中是稱撥打被告0000000000號行動電話？）是」
      、「（問：何時跟被告購買毒品？）97年1 月中旬開始，
      不只買一次，我有一次去世紀KTV 唱歌時看到被告有在賣
      毒，所以就跟她聯絡，陸陸續續向她購買毒品」、「（問
      ：最近向被告購買毒品是何時？）97年9 月17日18時許及
      11時許兩次，各買1,000 元兩包愷他命」、「（問：在電
      話中如何跟被告聯繫？）我問她在何處，是否可以去找她
      ，我每次都買1,000 元兩包」、「（問：查獲當天情形？
      ）查獲當天我先去派出所自首，之後協同警方把被告約出
      來，我撥被告的電話跟她約在中壢市健保局前，我們不會
      在電話中說要買多少毒，我到現場後，有一台黑色自小客
      車停在我前面，我拿出1,000 元給被告，當時被告坐在右
      前座，她有給我2 包愷他命，之後警察才出現」、「（問
      ：是否有於97年9 月19日下午到被告家購買毒品？）有」
      、「（問：被告稱當天是你與她合資購買毒品？）不是，
      我是直接向她購買毒品」、「（問：被告稱當天你出500
      元她出4,500 元合買5,000 元毒品？）沒有跟她有這樣的
      協議」、「（問：當天如何跟被告購買毒品？）到被告住
      處購買1,000 元兩包」等語（見上開偵查卷宗第108 頁至
      108 頁背面）；於審理中證稱：「（如何認識被告？）有
      一次在世紀ＫＴＶ樓下遇到被告，當時她有抽煙，我聞到
      是愷他命的味道，主動上前問她有沒有愷他命，被告就把
      她的手機號碼留給我」、「（問：你後來有無打電話跟被
      告購買愷他命？）有」、「（問：是用哪支電話打給被告
      ？）0000000000」、「（問：是否還記得被告電話號碼？
      ）現在不記得，我都是存在手機內，直接用手機撥給她」
      、「（問：如何跟被告購買愷他命？）第一次是在97 年4
      月份左右，在中壢市○○路便利超商前，買1,000 元兩包
      愷他命，第二次是第一次購買後再過幾天，在同一地點購
      買1,000 元兩包，第三次以後有時會去被告家買，有時約
      到普義路，大部分都是1,000 元兩包，有好幾次，詳細次
      數我不記得，我跟警方供稱愷他命來源是被告，警方就拿
      現金1,000 元給我，要我約被告出來交易，我就打電話給
      被告，在電話中我說你在哪裡，被告說她在健保局附近，
      因為我們之前通話習慣就是不直接講明，我們之間的默契
      這樣就表示我有意要向她購買愷他命，掛電話後，我就跟
      今日到庭之警員吳君龍、丁政豪一起到健保局，我們先到
      ，被告後到，我跟警員吳君龍上前跟被告說「我要東西」
      ，我就把現金1,000 元交給被告，被告有收起來，並將兩
      包愷他命交給我，警方就把她抓起來」、「（問：之前供
      述於97年9 月17日18時30分許，有向被告購買愷他命兩包
      共1,000 元，是否實在？）實在」、「（問：除了97 年9
      月20日被告被查獲那次以外，是否記得向被告購買愷他命
      之確定時間、地點？）大約都不記得」、「（問：除了被
      查獲那次以外，97年9 月19日當天有無向被告購買愷他命
      ？）有」、「（問：何時？何地？）約17、18時許，在被
      告家」、「（問：買多少愷他命？）兩包共1,000 元」、
      「（問：你跟被告購買毒品每次都是先用電話聯絡？）是
      」、「（問：由你與被告之通聯紀錄97年9 月18日18 時
      38分16秒你有無撥打這通電話予被告？）有，也是向被告
      購買愷他命，我每次都是買1,000 元兩包」、「（問：你
      方才稱97年9 月17日有向被告購買毒品，但依你的通聯紀
      錄該日並未與被告電話聯繫，是否將97年9 月18日誤記為
      97年9 月17日？）是，因為到派出所時製作筆錄是凌晨，
      隔一天很容易搞混，我現在看通聯紀錄以後，確認應該是
      9 月18日跟被告購買毒品，不是9 月17日，因為我每次跟
      被告購買毒品都會先以電話聯絡，如果沒有通聯紀錄就沒
      有跟被告買毒品」、「（問：偵查中曾證稱97年9 月19
      日17、18時許，曾向被告購買愷他命，為何警詢中卻稱最
      近一次向被告購買愷他命是在97年9 月17日18時30分許？
      ）警察當時問我是說除了當天（即97年9 月19日）之外，
      最近一次向被告購買毒品的時間」、「（問：方才所稱第
      一次認識被告是在世紀KTV 樓下，是何時的事？）97年4
      月間」、「（問：當天你聞到被告抽愷他命香菸，上前詢
      問被告，你們談話內容為何？）我問她有無東西，當時她
      沒有拿給我，但有留電話給我，這代表我可以打電話給她
      詢問有無毒品，這是我們吸毒者之間的默契」、「（問：
      你向被告購買愷他命的情形，是否每次都會打電話向被告
      表示要購買，然後約地點，掛完電話以後，隨即至約定地
      點交易毒品，每次都是一手交錢一手交貨？）是」、「（
      問：在97年9 月19日至派出所自首時，是否有交出兩小包
      愷他命？）對」、「（問：該兩小包愷他命如何來？）向
      被告購買，是97年9 月19日當天17、18時許，向被告購買
      的，我有施用一點點」、「（問：為何會至派出所自首？
      ）父母勸我的」、「（問：97年9 月18日18時38分16秒、
      9 月18日18時45分43秒、9 月19日18時22分8 秒、9 月19
      日18時31分45秒、9 月19日23時57分10秒、9 月20日零時
      37 分6秒這幾通電話是否是你剛才所陳述向被告各次購買
      愷他命時之通話紀錄？）是，因為我每次向被告購買愷他
      命都會先以電話跟被告聯絡，該次購買愷他命時大部分都
      會打兩通左右，第一通先跟她講買毒品的事，第二通確認
      到約定地點了沒」等語（見本院卷第130 至141 頁）。證
      人乙○○迭於警詢、偵查及本院審理時就被告於97年9 月
      間，在被告上址住處，販賣第三級毒品愷他命予伊2 次，
      及每次販賣前伊係以0000000000號行動電話與被告所有
      0000 000000 號行動電話聯繫，每次購毒前均會以上開電
      話先聯絡再前往約定地點交易，每次係以1,000 元購買兩
      包，而97年9 月19日伊至派出所自首施用毒品後，於警方
      授意下於該日23時57分10秒撥打被告上開行動電話約定交
      易地點，並與警員到上址中央健康保險局北區分局前等候
      被告，待被告到場後，其上前問被告有無東西，並交付現
      金1,00 0元予被告，被告有交付愷他命2 包予伊等主要事
      實證述綦詳、堅指不移，且前後所述情節相符，自堪信實
      。雖證人乙○○於警詢中將97年9 月18日向被告購買毒品
      之日期誤記為同月17日，然證人乙○○向被告購買毒品原
      就不可能清楚記憶每次購買之時間、地點，且其於97年9
      月19日之警詢筆錄係於該日23時20分起製作，已接近凌晨
      時分，其確有可能將昨（18）日之事誤記為前天（17日）
      之事。再者，證人乙○○與被告並無任何夙怨嫌隙，並無
      誣攀被告之必要，況證人乙○○係因施用愷他命經其父母
      勸說至派出所自首，經警方詢問始供出向被告購買毒品一
      事，業據證人即受理證人乙○○自首之員警吳君龍於審理
      中證述無誤，苟證人乙○○有意羅織被告入罪，其直接至
      派出所提出申告即可，何須於自己施用愷他命後再由父母
      陪同至派出所自首此輾轉方式披露被告犯行，由此益見證
      人乙○○前揭所證各節並非虛妄。
（二）且證人乙○○與被告分別於97年9 月18日18時38分16秒、
      9 月18日18時45分43秒、9 月19日18時22分8 秒、9 月19
      日18時31分45秒、9 月19日23時57分10秒、9 月20日零時
      37分6 秒以證人乙○○所持0000000000號行動電話與被告
      所有之0000000000號行動電話聯繫，亦有通聯紀錄在卷可
      查（見本院卷第81頁背面、第82頁），復有警方於97年9
      月20日於證人乙○○與被告交易之愷他命2 包、逮捕被告
      時自其身上掉落之愷他命11包、門號0000000000號SIM 卡
      1 張扣案可佐。而上開扣得之毒品分別經送請臺灣檢驗科
      技股份有限公司鑑定結果，分別呈Ketamine成分（該2 包
      共淨重1.51公克，因鑑驗使用0.012 公克，驗餘共淨重1.
      498 公克，其餘11包共淨重8.44公克，因鑑驗使用0.010
      公克，驗餘共淨重8.43公克），有臺灣檢驗科技股份有限
      公司濫用藥物檢驗報告2 份附卷可稽（見本院卷第141 、
      142 頁）。足證證人乙○○於警詢、偵查及本院審理時之
      證述，確與事實相符，堪可採信。
（三）被告之選任辯護人雖為被告辯護稱證人乙○○所證有前揭
      不可採之處，惟查：
   1、證人乙○○於警詢中雖將97年9 月18日向被告購買毒品之
      日期誤記為同月17日，然證人乙○○向被告購買毒品原就
      不可能清楚記憶每次購買之時間、地點，且其於97年9 月
      19日之警詢筆錄係於該日23時20分起製作，已接近凌晨時
      分，其確有可能將昨（18）日之事誤記為前天（17日）之
      事，已如前述。況證人乙○○已於審理中證稱：「（問：
      你方才稱97年9 月17日有向被告購買毒品，但依你的通聯
      紀錄該日並未與被告電話聯繫，是否將97年9 月18日誤記
      為97年9 月17日？）是，因為到派出所時製作筆錄是凌晨
      ，隔一天很容易搞混，我現在看通聯紀錄以後，確認應該
      是9 月18日跟被告購買毒品，不是9 月17日，因為我每次
      跟被告購買毒品都會先以電話聯絡，如果沒有通聯紀錄就
      沒有跟被告買毒品」等語（見本院卷第133 頁），是證人
      乙○○將97年9 月18日向被告購買毒品之日期誤記為同月
      17 日 ，應僅係其將昨日及前日混淆及記憶模糊所致，應
      不影響其證詞之憑信性。又證人乙○○雖於警詢中有稱：
      「最近一次跟被告購買愷他命係97年9 月17日（應為18日
      ）18時30分許」等語，然其已於本院審理中證稱：「（問
      ：偵查中曾證稱97年9 月19日下午17、18時許，曾向被告
      購買愷他命，為何警詢中卻稱最近一次向被告購買愷他命
      是在97年9 月17日18時30分許？）警察當時問我是說除了
      當天（即97年9 月19日）之外，最近一次向被告購買毒品
      的時間」，足見證人乙○○於警詢中所供稱之最近一次係
      97年9 月18日（誤記為17日）係因9 月19日製作筆錄之員
      警詢問除當天（即9 月19日）以外向被告購買毒品之日期
      ，是其始未於警詢中供述9 月19日亦向被告購買毒品。被
      告之選任辯護人逕以證人乙○○於警詢中曾供稱向被告最
      近一次購買毒品日期為97年9 月17日一節，遽認其所證於
      97年9 月18日及19日跟有向被告購買愷他命2 包共1,000
      元等情節均不可採，尚屬率斷，並不可採。
   2、至於被告辯稱：97年9 月20日凌晨1 時許遭警方查獲該次
      ，證人乙○○雖撥打伊之手機，但並非伊接聽電話，而係
      戊○○接聽電話，及至中央健康保險局北區分局時，乙○○並未交付金錢予伊，伊也沒有交付愷他命予乙○○云云
      。惟查，證人乙○○於本院審理中證稱：「（問：97年9
      月20日凌晨，你到中央健康保險局北區分局前，有無再撥
      打被告之電話告訴她你到了？）有」、「（問：電話是何
      人接的？）被告」、「（問：被告有稱電話是別人接的，
      是否有印象？）沒有，我每次打電話接聽的人都是被告」
      、「97年9 月19日向警方自首後，警方要我約被告出來，
      我就打電話給被告，在電話中我問她你在哪裡，被告說在
      健保局附近，因為我們以前通話的習慣就是不直接說明，
      我們之間的默契這樣就表示我有意要向他購買愷他命」等
      語（見本院卷第134 、131 頁）。又證人戊○○於審理中
      證稱：「（問：97年9 月20日23時57分許，是否有幫被告
      接聽手機？）有」、「（問：是否記得電話內容？）我當
      時在被告後方，被告說他沒有空，將電話拿給我，對方說
      要拿東西，我說不知道，被告在忙，就跟他說等一下再叫
      被告打電話給他，就掛電話了」、「（問：這通電話你是
      從頭到尾接聽，還是中間時被告拿給你聽？）被告將手機
      交給我聽時，對方已經在講話了」等語（見本院卷第152
      、153 頁）。足見證人乙○○於97年9 月19日23時57分10
      秒撥打被告上開手機，確係由被告本人接聽，且已與證人
      乙○○相約在中央健康保險局北區分局前交易，否則，被
      告又如何會準時前往與乙○○所議定之中央健康保險局北
      區分局前，並如此自然地在乙○○站在車門外交付1,000
      元時逕自收下，隨即遞交出如往常與乙○○交易習慣之愷
      他命2 包予乙○○，從而，證人戊○○縱有於被告接聽電
      話並與乙○○就購買愷他命之事達成合意後，短暫接手接
      聽該電話，並無礙於被告與乙○○間已就該次交易達成合
      意之事實。是被告辯稱：97年9 月20日被查獲該次前接聽
      乙○○電話之人是戊○○云云，顯係事後卸責之詞，並不
      足採。又證人乙○○迭於警詢、偵查及本院審理中證稱被
      告乘車到中央健康保險局北區分局前時，被告搖下車窗，
      其上前向被告說我要東西，並有交付現金1, 000元，被告
      隨即交付愷他命2 包，如前所述。又證人即陪同乙○○至
      查獲現場之員警吳君龍於審理中證稱：「（問：97年9 月
      20日當天凌晨，你跟乙○○上前至被告搭乘之自小客車前
      時，距離乙○○多遠？）我就站在他旁邊，有跟他一起上
      前到右前座車門旁」、「（問：該車到現場時，右前座車
      窗是打開的？）是」、「（問：是否確認被告有收取乙○○交付的1,000 元，並由被告交付兩包愷他命予乙○○？
      ）確定」等語（見本院卷第147 、148 頁）。足見97年9
      月20日凌晨被告至與證人乙○○相約之中央健康保險局北
      區分局前，證人乙○○上前稱我要東西，確有交付1,000
      元予被告，被告亦確有交付愷他命2 包無誤，被告辯稱沒
      有收取乙○○金錢，也沒有交付愷他命予乙○○云云，顯
      非事實，並不可採。又被告之選任辯護人稱：證人乙○○
      於97年9 月19日23時57分10秒撥打電話予被告之該通電話
      內並未約明交易數量、價額，可證被告在前往中央健康保
      險局北區分局之前，並沒有販賣第三級毒品愷他命之犯意
      云云，然證人乙○○已於審理中證稱：「在電話中只有問
      被告你在哪裡，被告告訴我在健保局附近，因為我們以前
      通話習慣就不直接講明，就我們之間之默契這樣就表示有
      意向她購買愷他命」等語，已如前述，核與一般販毒及購
      毒者為避免遭司法警察機關監聽查緝，而多以暗語、代號
      稱呼毒品名稱、數量或僅以相互間之默契溝通購買事宜之
      常情相符，證人乙○○上開所稱洵堪採信，是被告選任辯
      護人為其辯護稱證人乙○○於97年9 月19日23時57分10秒
      所撥打之該通電話並未講明交易毒品之數量及價額，據此
      推論被告並無販賣毒品之犯意，顯與一般販毒者之習慣及
      常情不符，並不可採。
（四）末按販賣愷他命毒品係違法行為，非可公然為之，且有其
      獨特之販售通路及管道，復無公定價格，容易增減分裝之
      份量，而每次買賣之價量，可能隨時依雙方關係深淺、資
      力、需求量及對行情之認知、來源是否充裕、查緝鬆嚴、
      購買者被查獲時供述購買對象之可能風險評估等，而異其
      標準，非可一概而論，本件被告既不承認其有上揭販賣愷
      他命之事實，本院自無從查得其販入愷他命之真正價格及
      其是否因非法販賣愷他命予證人乙○○而獲得具體利潤之
      金額，然按近年來政府為杜絕毒品之氾濫，對於查緝施用
      及販賣毒品之工作，無不嚴加執行，販賣毒品罪又係重罪
      ，設若無利可圖，衡情一般持有毒品之人當無輕易將所持
      有之愷他命轉售他人而甘冒於再次向他人購買時，而有被
      查獲移送法辦之危險之理，且愷他命可任意分裝或增減其
      份量，而每次買賣之價量，亦隨時隨雙方關係之深淺、當
      時之資力、需要程度及對行情之認知等因素而為機動地調
      整，因之販賣之利得，除經坦承犯行，或帳冊價量均臻明
      確外，委難察得實情，職是之故，縱未確切查得販賣賺取
      之實際差價，但除別有事證，足認係按同一價格轉讓，確
      未牟利外，尚難執此即認非法販賣之事證有所不足，致知
      過坦承者難辭重典，飾詞否認者反得逞僥倖，而失情理之
      平。而被告與證人乙○○間並無特殊情誼或至親關係，被
      告竟費心自甘承受重典，涉險販賣第三級毒品愷他命，當
      有牟利之圖。是被告販賣愷他命有營利之意圖，應可認定
      。
（五）綜上，被告於97年9 月18日18時30分許、同月19日18時30
      分許，及同月20日凌晨零時許3 次販賣第三級毒品愷他命
      犯行事證明確，所辯要屬推諉卸責之詞，委無採信，犯行
      堪以認定，應依法論科。
二、查被告於97年9 月18日18時30分、同月19日18時30分許，在
    其上址住處，先後2 次以每包愷他命500 元之價格，每次均
    販售2 包共1,000 元予證人乙○○既遂，嗣於97年9 月20日
    凌晨零時，被告因接獲證人乙○○假意欲購買愷他命之電話
    後，復意圖營利，攜帶愷他命共13包前往約定地點，並於收
    取證人乙○○1,000 元後，交付2 包愷他命予證人乙○○，
    因該次證人乙○○係配合警方查緝，實際上並無購買之真意
    ，被告該次犯行應認無從完成交易而未遂。核被告所為，就
    97 年9月18日、19日2 次販賣愷他命予乙○○部分，均係犯
    毒品危害防制條例第4 條第3 項之販賣第3 級毒品既遂罪，
    公訴意旨原認被告第1 次販賣愷他命予乙○○之日期為97年
    9 月17日，惟經證人乙○○於審理中證述其係將97年9 月18
    日誤記為同月17日，已如前述，蒞庭檢察官於98年3 月26日
    審判期日當庭已將該次販賣毒品之日期更正為97年9 月18日
    （見本院卷第141 頁），併予敘明。另就97年9 月20日該次
    因乙○○並無購買之真意而未遂，則係犯毒品危害防制條例
    第4 條第6 項、第3 項之販賣第三級毒品未遂罪，檢察官誤
    認該次已既遂，容有誤會，而行為既遂、未遂係犯罪狀態之
    不同，而非處罰之獨立規定，不生變更法條之問題，應予敘
    明。被告於97年9 月20日之犯行，已著手於販賣第三級毒品
    犯罪行為之實行而不遂，為未遂犯，依刑法第25條第2 項規
    定，按既遂犯之刑減輕之。被告所為上開2 次販賣第三級毒
    品既遂及1 次販賣第三級毒品未遂之犯行，犯意各別，行為
    互殊，應予分論併罰。爰審酌被告前有施用毒品之前案紀錄
    ，素行非佳，將愷他命販賣他人施用，戕害他人身心健康之
    犯罪動機，其販買之數量屬小額零星販賣，尚無藏有鉅量之
    毒品，與大宗走私或利用幫派組織結構販賣者相較，對社會
    之危害稍低，被告或係能力不足供己用毒開銷，而在吸毒者
    彼此互通有無，並賺取其中些微差價，對社會造成之危害尚
    無從與販賣毒品之大盤、中盤相提並論，及被告犯後否認犯
    行，難認有何悔意，態度不佳等一切情狀，分別量處如主文
    所示之刑，並定應執行刑。又按毒品危害防制條例第18條第
    1 項前段之規定，應予沒收銷燬之毒品，以經查獲之第一、
    二級毒品為限。又毒品依其成癮性、濫用性及對社會危害性
    ，共分為四級，上開條例並就製造、運輸、販賣、意圖販賣
    而持有、以非法方法使人施用、引誘他人施用及轉讓不同等
    級之毒品等行為，分別定其處罰。至施用或持有第三、四級
    毒品，因其可罰性較低，故未設處罰之規定，僅就施用及持
    有第一、二級毒品科以刑罰。然鑑於第三、四級毒品均係管
    制藥品，特於同條例第11條之1 明定無正當理由，不得擅自
    持有；第18條第1 項後段復規定查獲之第三、四級毒品，無
    正當理由而擅自持有者，沒入銷燬之。從而，依同條例第18
    條第1 項後段應沒入銷燬之毒品，專指查獲施用或持有之第
    三、四級毒品而言；倘係查獲製造、運輸、販賣、意圖販賣
    而持有、以非法方法使人施用、引誘他人施用或轉讓第三、
    四級毒品，既屬同條例相關法條明文規定處罰之犯罪行為，
    即非該條項應依行政程序沒入銷燬之範圍。又同條例第19條
    第1 項所定「供犯罪所用或因犯罪所得之物」，係指犯第4
    條至第9 條、第12條、第13條或第14條第1 項、第2 項之罪
    所用或所得之物，不包括毒品本身在內，是尚不得援用此項
    規定為第三、四級毒品之沒收依據。再同條例對於查獲之製
    造、運輸、販賣、意圖販賣而持有、以非法方法使人施用、
    引誘他人施用及轉讓第三、四級毒品之沒收，並無特別規定
    ，如其行為已構成犯罪，則該毒品即屬不受法律保護之違禁
    物，應回歸刑法之適用，依刑法第38條第1 項第1 款之規定
    沒收之，始為適法（最高法院96年度臺上字第89、727 、
    728 及884 號判決意旨參照）。本件警員所查扣第三級毒品
    愷他命13包（驗餘總淨重9.928 公克），均屬違禁物，不問
    屬於犯罪行為人與否，均應依刑法第38條第1 項第1 款規定
    ，於被告各次所犯販賣第三級毒品既遂及未遂罪名項下宣告
    沒收之。至鑑驗耗用之愷他命共淨重0.022 公克，有臺灣檢
    驗科技股份有限公司濫用藥物檢驗報告2 份附卷足參，業已
    滅失不存在，自毋庸宣告沒收。另按毒品危害防制條例第19
    條第1 項規定：「犯第4 條至第9 條、第12條、第13條或第
    14條第1 項、第2 項之罪者，其供犯罪所用或因犯罪所得之
    財物，均沒收之」，該條項有關沒收之規定，係刑法第38條
    第1項 第2 款、第3 項之特別規定，雖採義務沒收主義，但
    因無如同條例第18條第1 項前段「不問屬於犯人與否均沒收
    」之規定，故供犯該項所列之罪所用之物，仍以屬於犯人所
    有者為限，始得宣告沒收。經查：扣案門號0000000000號
    SIM 卡1 張，係被告所有用以供乙○○向其購買毒品愷他命
    聯絡之物，應依毒品危害防制條例第19條第1 項前段規定宣
    告沒收，而未扣案搭配上開門號SIM 卡使用之行動電話1 支
    ，不能證明係被告所有，故不予宣告沒收。又未扣案被告於
    97年9 月18日、19日販賣第三級毒品愷他命既遂部分，各次
    所得1, 000元為犯本件犯罪所得財物，均應依毒品危害防制
    條例第19條第1 項規定宣告沒收，如全部或一部不能沒收時
    ，以其財產抵償之。至於97年9 月20日證人乙○○佯裝向被
    告購買愷他命所交付之1,000 元，因該次證人乙○○並無購
    買真意，無從完成交易，該1,000 元應非犯罪所得，自無庸
    宣告沒收。
參、無罪部分：
一、公訴意旨另以：被告基於販賣第三級毒品之犯意，於97年某
    不詳時間，在被告位於桃園縣平鎮市○○街48巷42號3 樓住
    處內，販售數量不詳之第三級毒品愷他命予乙○○（檢察官
    原起訴事實為被告基於轉讓第三級毒品愷他命之犯意，於97
    年某不詳時間，在被告上址住處，無償提供數量不詳之愷他
    命予乙○○施用而轉讓1 次，經蒞庭檢察官具狀更正犯罪事
    實，由「轉讓」更正為「販賣」，並變更起訴法條為毒品危
    害防制條例第4 條第3 項，見本院卷第163 、164 頁，先予
    指明），因認被告涉犯毒品危害防制條例第4 條第3 項之販
    賣第三級毒品罪嫌等語。
二、按犯罪事實應依證據認定之，無證據不得認定犯罪事實；又
    不能證明被告犯罪者，應諭知無罪之判決，刑事訴訟法第15
    4 條第2 項、第301 條第1 項分別定有明文。又事實之認定
    ，應憑證據，如未能發現相當證據，或證據不足以證明，自
    不能以推測或擬制之方法，為裁判基礎；且認定犯罪事實所
    憑之證據，其為訴訟上之證明，須於通常一般之人不致有所
    懷疑，而得確信其為事實之程度者，始得據為有罪之認定，
    倘其證明尚未達到此一程度，而有合理之懷疑存在而無從使
    事實審法院得有罪之確信時，即應由法院為諭知被告無罪之
    判決；再認定不利於被告之事實須依積極證據，苟積極證據
    不足為不利於被告事實之認定時，即應為有利於被告之認定
    ，更不必有何有利之證據（最高法院40年台上字第86號、76
    年台上字第4986號、30年上字第816 號判例參照）。另檢察
    官就被告犯罪事實，應負舉證責任，並指出證明方法，刑事
    訴訟法第154 條第2 項、第301 條及第161 條第1 項分別定
    有明文。是以，檢察官對於起訴之犯罪事實，應負提出證據
    及說服之實質舉證責任。倘其所提出之證據，不足為被告有
    罪之積極證明，或其闡明之證明方法，無從說服法官以形成
    被告有罪之心證，基於無罪推定之原則，自應為被告無罪判
    決之諭知（最高法院92年臺上字第128 號判例參照）。
三、公訴人認被告於97年間某不詳日期，在其上址住處，販賣不
    詳數量之愷他命予乙○○罪嫌，無非係以證人乙○○於警詢
    中證稱：向被告購買愷他命有10幾次等語。然查：證人乙○○於警詢中陳稱：「（問：你共向被告購買幾次愷他命？交
    易地點？）共買10幾次，在中壢市○○路世紀廣場前有4、5
    次，在中壢市○○路上便利超商前交易有5 次，在被告位於
    桃園縣平鎮市○○街48巷42號3 樓有7 、8 次」等語（見上
    開偵查卷宗第49頁），於偵查中證稱：「（問：何時跟被告
    購買毒品？）97年1 月中旬開始，不只買1 次」等語（見上
    開偵查卷宗第108 頁），然證人乙○○並未明確證述其在被
    告上址住處購買愷他命之日期，除97年9 月18日、同月19日
    以外，究竟係何日期或何月份之上旬、中旬或下旬有再向被
    告購買愷他命。又證人乙○○於審理中證稱：「（問：除了
    97 年9月20日警方查獲那次之外，往前推算，你記得向被告
    購買愷他命確定的時間為何？）大約都不記得了」、「（問
    ：除你方才證述9 月18日18時30分許、9 月19日18時30分許
    、9 月19日23時57分許，有向被告購買愷他命之情形外，其
    餘你向被告購買愷他命的情形，是否完全不記得？）時間、
    地點都不記得」等語（見本院卷第132 、141 頁）。證人乙○○於本院審理中證述就除97年9 月18日、19日以外，在被
    告上址住處購買愷他命之確切日期不復記憶，檢察官於偵查
    中亦未訊明其於警詢中所稱在被告上址住處有買過7 、8 次
    究竟確切之日期為何，是尚難僅憑證人乙○○上開警詢中未
    指出購買日期之不明確證詞，遽認被告除於97年9 月18日、
    19日以外，尚有於97年間某不詳日期，在其上址住處，販售
    不詳數量之愷他命予乙○○之犯行。此外，復查無其他積極
    證據足證被告有此部分之犯行，依上說明，其被訴此部分犯
    行應屬不能證明，揆諸前開判例及法文所指，自應為被告無
    罪之諭知。
據上論斷，應依刑事訴訟法第299 條第1 項前段、第301 條第1
項，毒品危害防制條例第4 條第3 項、第19條第1 項，刑法第11
條前段、第25條第2 項、第38條第1 項第1 款、第51條第5 款，
判決如主文。
本案經檢察官楊凱真到庭執行職務。
中    華    民    國    98    年    4     月    28    日
                  臺灣桃園地方法院刑事第八庭
                      審判長法  官  林惠霞
                            法  官  張瓊華
                            法  官  張明儀
以上正本證明與原本無異。
如不服本判決應於收受判決後10日內向本院提出上訴書狀，並應
敘述具體理由。其未敘述上訴理由者，應於上訴期間屆滿後20日
內向本院補提理由書 (均須按他造當事人之人數附繕本)「 切勿
逕送上級法院」。
                            書記官  邱仲騏
中    華    民    國    98    年    4     月    28    日
附錄本案論罪科刑之法條：
毒品危害防制條例第4條第3項
製造、運輸、販賣第三級毒品者，處 5 年以上有期徒刑，得併科
新臺幣 5 百萬元以下罰金。
毒品危害防制條例第19條第1項
犯第 4 條至第 9 條、第 12 條、第 13 條或第 14 條第 1 項、
第2 項之罪者，其供犯罪所用或因犯罪所得之財物，均沒收之，
如全部或一部不能沒收時，追徵其價額或以其財產抵償之。


司法院資訊處製作；財團法人民間司法改革基金會備份。
